臺灣臺中地方法院民事判決
110年度中簡字第710號
原      告  蔡映崙  

            陳彥君  

被      告  蔡國良  

訴訟代理人  徐璿紘  
            林崇偉  
上列當事人間損害賠償事件，本院於民國110年11月23日言詞辯
論終結，判決如下：
    主      文
被告應給付原告蔡映崙新臺幣參萬柒仟伍佰陸拾柒元，及自民國
一百一十年四月一日起至清償日止，按週年利率百分之五計算之
利息。
被告應給付原告陳彥君新臺幣貳萬伍仟貳佰捌拾元，及自民國一
百一十年四月一日起至清償日止，按週年利率百分之五計算之利
息。
原告其餘之訴駁回。
訴訟費用新臺幣伍仟貳佰玖拾元，由被告負擔新臺幣陸佰捌拾元
元，餘由原告負擔。
本判決原告勝訴部分得假執行。
    事實及理由
一、原告主張：
　㈠被告於民國109年4月18日上午10時44分許，騎乘車牌號碼000
    -0000號普通重型機車，行經臺中市北屯區太原路3段與三光
    巷交岔路口時，本應注意車輛在同向二車道以上之道路行駛
    而變換車道時，應讓直行車先行，並注意安全距離，且行車
    速度應依速限行駛，被告疏未注意，適有原告蔡映崙騎乘車
    牌號碼000-000號普通重型機車（下稱系爭車輛）搭載原告
    陳彥君行經該處，被告不慎撞及系爭車輛，致原告人車倒地
    ，原告蔡映崙因此受有右手肘、左手前臂、前腹壁、左下肢
    多處外傷等傷害；原告陳彥君因此受有前腹壁、雙膝、左手
    臂、右手多處外傷等傷害。案經原告依法提起刑事告訴，並
    經檢察官提起公訴，經本院刑事庭以110年度交簡字第61號
    判決在案，爰依侵權行為之法律關係，請求被告賠償下列損
    害：
  1.原告蔡映崙部分： 
　　①醫療費用：新臺幣(下同)2,890元。
　　②醫材費用：3,777元。
　　③車輛損害：9,000元。
　　④工作損失：原告自營工程行因本件交通事故受傷，合計3週
      無法工作，受有減少收入188,000 元之損害
　　⑤精神慰撫金：原告因本件事故造成身體受有損害，被告從
      事故發生後就避不聯繫，實已造成原告精神上莫大之打擊
      與痛苦，爰請求精神慰撫金100,000元。　
　⒉原告陳彥君部分：　　　　
　　①醫療費用：5,280元。　
　　②疤痕治療費用：原告陳彥君因前開傷勢，致右膝及右手肘
      分別留有肥厚性疤痕，而需接受雷射治療20次，每次需支
      出4,000元，需支出後續醫療費用80,000元。　
　　③精神慰撫金：原告因本件事故造成身體受有損害，被告從
      事故發生後就避不聯繫，實已造成原告精神上莫大之打擊
      與痛苦，爰請求精神慰撫金100,000元。　
  ㈡並聲明：
　⒈被告應給付原告蔡映崙303,667元，及自起訴狀繕本送達翌日
    起至清償日止，按週年利率百分之5計算之利息。
　⒉被告應給付原告陳彥君185,280元，及自起訴狀繕本送達翌日
    起至清償日止，按週年利率百分之5計算之利息。
二、被告則以：伊對刑事部分沒有意見，惟原告之請求應提出單
    據為證等語，資為抗辯。並聲明：原告之訴駁回。
三、得心證之理由：
(一)原告主張被告於上開時地，騎乘車號000-0000號普通重型機
    車，行經臺中市北屯區太原路3段與三光巷交岔路口時，疏
    未注意變換車道時應讓直行車先行，亦未依速限標誌行車，
    不慎擦撞原告騎乘之系爭車輛，造成原告人車倒地，因此分
    別受有手肘、左手前臂、前腹壁、左下肢多處外傷、前腹壁
    、雙膝、左手臂、右手多處外傷等傷害，並經本院以110年
    度交簡字第61號判決在案等事實，業經本院依職權調閱臺灣
    臺中地方檢察署109年度偵字第29217號、本院刑事庭109年
    度交易字第1959號、110年度交簡字第61號刑事卷宗查明屬
    實，亦為被告所不爭執，堪信為真正。   
(二)按汽車在同向二車道以上之道路（車道數計算，不含車種專
    用車道、機車優先道及慢車道），除應依標誌或標線之指示
    行駛外，並應遵守下列規定：…六、變換車道時，應讓直行
    車先行，並注意安全距離，道路交通安全規則第98條第1項
    第6款定有明文。次按行車速度，依速限標誌或標線之規定
    ，無速限標誌或標線者，應依下列規定：一、行車時速不得
    超過五十公里。但在設有快慢車道分隔線之慢車道，時速不
    得超過四十公里，未劃設車道線、行車分向線或分向限制線
    之道路，時速不得超過三十公里，道路交通安全規則第93條
    第1項第1款亦有明文。被告騎車行經交岔路口時，疏未注意
    變換車道時應讓直行車先行，亦未依速限標誌行車，冒然以
    時速約60公里之速度超速行駛，並驟然往右變換車道，而與
    原告蔡映崙所騎乘機車發生碰撞，致原告2 人因而身體受傷
    ，被告對本件車禍之發生應負完全之過失責任甚明，且其過
    失與原告2 人身體受傷有相當因果關係，被告自應負過失責
    任。
(三)次按因故意或過失，不法侵害他人之權利者，負損害賠償責
    任。汽車、機車或其他非依軌道行駛之動力車輛，在使用中
    加損害於他人者，駕駛人應賠償因此所生之損害。不法侵害
    他人之身體或健康者，對於被害人因此喪失或減少勞動能力
    或增加生活上之需要時，應負損害賠償責任。不法侵害他人
    之身體、健康、名譽、自由、信用、隱私、貞操，或不法侵
    害其他人格法益而情節重大者，被害人雖非財產上之損害，
    亦得請求賠償相當之金額。民法第184 條第1 項前段、第19
    1 條之2 前段、第193 條第1 項及第195 條第1 項分別定有
    明文。被告駕車之過失行為致原告受有損害，已如前述，原
    告依據民法侵權行為之法律關係，請求被告賠償所受損害，
    洵屬正當，應予准許。茲就原告請求被告賠償之項目及金額
    是否有據，分別說明如下：
  1.原告蔡映崙部分：
　　①醫療費用：
      原告蔡映崙主張其因被告之傷害行為致身體受有右手肘、
      左手前臂、前腹壁、左下肢多處外傷等傷害，至友仁醫院
      治療，支出醫療費用2,890元，業據提出友仁醫院診斷證
      明書及醫療費用單據為證，核屬必要醫療費用，且為被告
      所不爭執，應予准許。
　　②醫材費用：
　　　原告蔡映崙主張其因被告之傷害行為致身體受有上開傷害
      ，傷口有護理之需求，購買醫療用品，支出3,777元，業
      據其提出發票為證，核屬必要費用，且為被告所不爭執，
      應予准許。
　　③車輛損害：
　　　按物被毀損時，被害人依民法第196條規定請求物被毀損
      所減少之價額，得以必要之修復費用為估定之標準（最高
      法院77年度第9次民事庭會議決議參照）。本件被告不法
      毀損原告所有之系爭車輛，原告請求以修復金額作為賠償
      金額，自屬有據。惟系爭機車之零件修理既係以新零件更
      換被損之舊零件，且以修理費作為損害賠償之依據，自應
      將零件折舊部分予以扣除。查系爭車輛送修支出修理費9,
      000元，有估價單在卷可稽，該估價單僅載明各項零件費
      用，惟未載明工資費用，應認均為零件費用，而依行政院
      所頒「固定資產耐用年數表」及「固定資產折舊率表」規
      定，機車之耐用年數為3年，依定率遞減法每年應折舊100
      0分之536，其最後1年之折舊額，加歷年折舊累計額，其
      總和不得超過該資產原額10分之9，系爭機車之原始發照
      日為98年9月30日起至發生車禍日109年4月18日止，使用
      期間已逾3年，扣除折舊後，原告得請求之零件費用為900
      元(計算式：9,000×0.1＝900）。是原告得請求系爭機車之
      修復費用為900元。逾此範圍之請求，則非有據，不應准
      許。 
　　④工作損失：
　　　原告蔡映崙固主張因本件事故受有前開傷害，致3週無法
      工作，受有減少收入188,000元之損害。惟原告蔡映崙並
      未舉證證明其所受上開傷害須休養3週，且其自營工程行
      ，並非受僱於他人，可自行主導業務安排，其就休養期間
      無法工作，致受有營收損失乙節，亦未舉證以實其說，是
      以原告蔡映崙主張受有工作損失188,000元乙節，自難憑
      採，不應准許。
　　⑤精神慰撫金：　
　　　按慰藉金之賠償須以人格權遭遇侵害，使精神上受有痛苦
      為必要，其核給之標準固與財產上損害之計算不同，然非
      不可斟酌雙方身分資力與加害程度，及其他各種情形核定
      相當之數額（最高法院51年台上字第223 號判例意旨）。
      經查，原告蔡映崙為大學畢業，自營工程行、每月收入為
      26,000元、名下有房屋、土地各1筆，及汽、機車各１輛；
      而被告則為國中畢業，目前從事外送工作，每月收入為40
      ,000元，名下無不動產、汽車，有機車１輛等情，業經兩
      造自承在卷(見本院卷第204頁)，並經本院職權調閱兩造
      稅務電子閘門資料足稽。本院審酌兩造上開身分地位、教
      育程度、經濟能力、被告加害情形及原告所受精神上痛苦
      等一切情狀，原告蔡映崙請求精神慰撫金100,000元尚嫌
      過高，應認以30,000元為適當。逾此範圍之請求，尚屬無
      據。
　　⑥是以此為計，被告應賠償原告蔡映崙之金額為：37,567元
      （計算式：2,890＋3,777＋900＋30,000＝37,567）。　
　2.原告陳彥君部分：
　　①醫療費用：
　　　原告陳彥君主張其因被告之傷害行為致身體受有前腹壁、
      雙膝、左手臂、右手多處外傷等傷害，至友仁醫院及吉美
      醫院治療，支出醫療費用5,280元，業據提出友仁醫院及
      吉美醫院之診斷證明書及醫療費用單據為證，經核屬實，
      應予准許。　　
    ②疤痕治療費用：
　　　原告陳彥君固主張其因本件事故於右手肘及右膝留下肥厚
      性疤痕，而有雷射除疤之需求，業據其提出風華時尚診所
      診斷證明書為證，惟查，雷射除疤並非屬治療擦挫傷所必
      需之費用，此部分請求，不應准許。
　　③精神慰撫金：
      按慰藉金之賠償須以人格權遭遇侵害，使精神上受有痛苦
      為必要，其核給之標準固與財產上損害之計算不同，然非
      不可斟酌雙方身分資力與加害程度，及其他各種情形核定
      相當之數額（最高法院51年台上字第223 號判例意旨）。
      經查，原告陳彥君為大學畢業，於工程行從事記帳工作、
      每月收入約25,000元，名下有不動產、機車等財產；而被
      告則為國中畢業，目前從事外送工作，每月收入為40,000
      元，名下無不動產、汽車，有機車１輛等情，業經兩造自
      承在卷(見本院卷第204頁)，並經本院職權調閱兩造稅務
      電子閘門資料足稽。本院審酌兩造上開身分地位、教育程
      度、經濟能力、被告加害情形及原告所受精神上痛苦等一
      切情狀，原告陳彥君請求精神慰撫金100,000元尚嫌過高
      ，應認以20,000元為適當。逾此範圍之請求，尚屬無據。
    ④是以此為計，則被告應賠償原告陳彥君之金額應為25,280
      元（計算式：5,280＋20,000＝25,280）。
(四)末按給付無確定期限者，債務人於債權人得請求給付時，經
    其催告而未為給付，自受催告時起，負遲延責任。其經債權
    人起訴而送達訴狀，或依督促程序送達支付命令，或為其他
    相類之行為者，與催告有同一之效力；又遲延之債務，以支
    付金錢為標的者，債權人得請求依法定利率計算之遲延利息
    。但約定利率較高者，仍從其約定利率；應付利息之債務，
    其利率未經約定，亦無法律可據者，週年利率為百分之五，
    民法第229 條第2 項、第233 條第1 項及第203 條分別定有
    明文。本件原告對被告之侵權行為損害賠償債權，核屬無確
    定期限之給付，自應經原告之催告而未為給付，被告始負遲
    延責任。準此，原告請求被告自刑事附帶民事起訴狀繕本送
    達之翌日即110年4月1日起，按週年利率百分之5計付遲延利
    息，核無不合。
四、綜上所述，原告依侵權行為之法律關係，訴請被告分別給付
    原告蔡映崙、陳彥君37,567元、25,280元，及均自110年4月
    1日起至清償日止，按週年利率百分之5計算之遲延利息，為
    有理由，應予准許；逾此範圍之請求，則無理由，應予駁回
    。
五、本判決原告勝訴部分，係就民事訴訟法第427條第1項訴訟適
    用簡易程序所為被告敗訴之判決，爰依民事訴訟法第389條
    第1項第3款規定依職權宣告假執行。
六、依民事訴訟法第79條規定，本件訴訟費用額確定為5,290元
    ，應由兩造依其勝敗之比例分擔，命由被告負擔680元，餘
    由原告負擔。　　   
中　　華　　民　　國　　110 　年　　12　　月　　7 　　日
　　　　　　　　　臺灣臺中地方法院臺中簡易庭
                                  法　官　吳蕙玟
上正本係照原本作成。

如不服本判決，應於送達後20日內，向本院提出上訴狀並表明上
訴理由，如於本判決宣示後送達前提起上訴者，應於判決送達後
20日內補提上訴理由書（須附繕本）。如委任律師提起上訴者，
應一併繳納上訴審裁判費。
中　　華　　民　　國　　110 　年　　12　　月　　7 　　日
                                   書記官   黃于容